臺灣桃園地方法院交通事件裁定
原處分機關　交通部公路總局臺北監理所
異　議　人　甲○○　男　四十四.
上列異議人因違反道路交通管理處罰條例案件，對於交通部公路
總局臺北區監理所民國九十三年七月二十九日所為之處分（原處
分案號：北監營字第裁四○─ＡＳ0000000號）向臺灣板
橋地方法院聲明異議，經臺灣板橋地方法院裁定管轄錯誤移送本
院，本院裁定如下：
    主  文
原處分撤銷。
甲○○不罰。
    理  由
一、原處分意旨略以：臺北市政府警察局文山二分局警備隊警員
    於民國九十年十二月十日上午十一時二十分許，在臺北市○
    ○路○段二百九十三號前，查獲車牌號碼為八Ａ─一八一號
    之營業用小客車，因「在公車招呼站十公尺內停車」，經該
    分局警備隊警員於九十年十二月十九日以北市警交大字第Ａ
    Ｓ0000000號違反道路交通管理事件通知單舉發該車
    所有人日煌交通有限公司（以下簡稱日煌公司），嗣日煌公
    司提供其與本件異議人甲○○之租賃契約書等相關資料向臺
    北市交通事件裁決所申請轉歸予駕駛人即異議人甲○○，而
    經原處分機關交通部公路總局臺北區監理所於九十三年七月
    二十九日以北監營字第裁四○─ＡＳ0000000號裁決
    書裁決，依道路交通管理處罰條例第五十六條第一項第一款
    之規定，裁處異議人罰鍰新臺幣（下同）九百元等語。
二、異議意旨則略以：異議人甲○○自九十年八月三十一日止就
    無再駕駛職業小客車，並轉任保全公司上班，上開違規行為
    非異議人所駕駛之違規行為，爰請求撤銷原處分等語。
三、按法院受理交通事件，準用刑事訴訟法之規定，道路交通管
    理處罰條例第八十九條前段定有明文，是刑事訴訟法第一百
    五十四條第二項「犯罪事實應依證據認定之，無證據不得認
    定其犯罪事實。」之規定，及最高法院四十年度台上字第八
    六號判例所揭示「事實之認定，應憑證據，如未能發現相當
    證據，或證據不足以證明，自不能以推測或擬制之方法，為
    裁判基礎。」之旨，於法院審理行為人違反道路交通管理處
    罰條例案件時，當有其適用。
四、經查：
    (一)本件異議人甲○○與日煌公司係於九十年二月十五日簽訂
      計程車租借合約書，租賃期間自九十年二月十五日起至九
      十二年十一月十四日止，每日租金八百元，此有該合約書
      附卷可參（見板橋地院卷第八、九頁）。惟異議人已於九
      十年九月十七日轉任鼎城保全股份有限公司（以下簡稱鼎
      城公司）任職，擔任該公司駐衛保全員之職務，到職日期
      為九十年九月十七日，離職日期為九十二年六月九日，業
      經鼎城公司函覆並說明該公司規定員工不得在外兼職及未
      經請假不得離開工作地點等語屬實，此有該公司九十四年
      一月十一日鼎管字第○五○一一一○二號函在卷足憑（見
      本院卷第一六頁）。是本件日煌公司所有上開營業小客車
      於九十年十二月十日上午十一時二十分，在上開地點違規
      停車之時，異議人確已轉任鼎城公司擔任駐衛保全員無誤
      。再依證人即本件違規行為發生時之日煌公司股東王炳煌
      於本院調查時證述：租借合約是由公司統一收藏保管，而
      租用人如果中途離職，計程車的租用合約書，並不會還給
      租用人，仍然會放在公司等語（見本院卷第四十頁），是
      本件日煌公司雖提出上開租借合約書，證明該公司與異議
      人於前述期間，就上開營業小客車有租賃關係，然異議人
      既已於九十年九月十七日轉任鼎城公司任職，擔任駐衛保
      全員之職務，則應無繼續承租上開營業小客車之必要，且
      依證人前揭證述，該租借合約書既未交還租用人，則將可
      能發生於該租約期間內之租用名義人與實際使用車輛之人
      不一致之情形，是本件尚難僅憑日煌公司所提出之上開合
      約書，遽將本件違規行為轉嫁歸責予異議人。
    (二)又日煌公司所提出之計程車租借合約書，其簽訂日期、租
      賃期間及租金等情，業如前述，惟異議人除本件日煌公司
      辦理轉嫁歸責而經原處分機關裁罰之違規行為外，尚有因
      九十年十一月八日下午二時四十分許駕駛車牌號碼為五Ｂ
      ─六九五號之營業用小客車，在臺北市○○○路○段之行
      人穿越道停車之交通違規行為，及於九十年十二月一日上
      午八時三十四分許，駕駛車牌號碼九Ａ─八一五號營業用
      小客車，在臺北市民權大橋（東向西）行車限速五十公里
      、經測速六十七公里，超速十七公里未滿二十公里之交通
      違規行為，而經上開五Ｂ─六九五號之營業用小客車之所
      有人慶鴻交通有限公司（以下簡稱慶鴻公司），提出與異
      議人於九十年七月十五日簽訂之計程車租賃合約書（期間
      自九十年七月十五日起至九十二年十一月十四日止、每日
      租金八百元）；及經上開九Ａ─八一五號營業用小客車之
      所有人日安交通股份有限公司（以下簡稱日安公司），提
      出與異議人於九十年五月十五日簽訂之計程車租賃合約書
      （期間自九十年五月十五日起至九十二年十一月十四日止
      、每日租金八百元）為據，並均辦理轉嫁，且經原處分機
      關分別裁罰異議人之案件（上開二案業經本院於九十四年
      一月二十六、二十七日，分別以九十三年度交聲字第六二
      九號及九十三年度交聲字第六一三號裁定撤銷原處分，諭
      知異議人甲○○不罰），並有慶鴻及日安公司提出之申請
      書暨計程車租賃合約書，及本院九十三年度交聲字第六二
      九、九十三年度交聲字第六一三號裁定附卷可稽。依上揭
      卷證所示，異議人係於同一期間（九十年七月十五日起至
      九十二年十一月十四日止），分別向日煌、日安及慶鴻等
      三家公司承租車號八Ａ─一八一號、九Ａ─八一五號及五
      Ｂ─六九五號等營業小客車，然衡以常情，異議人應無同
      時承租多輛營業小客車以駕駛之可能及必要，此外異議人
      尚有多達十八件於九十年、九十一年間之交通違規行為，
      且均因營業用小客車所有人以計程車租賃合約書申請辦理
      將轉嫁歸責予異議人之聲明異議案件，目前均經臺灣板橋
      地方法院認無管轄權而裁定移轉本院交通法庭審理，足見
      上述計程車租借合約書之真實性，殊值可疑，已難遽信。
      再經本院核閱上開三家公司提出之計程車租借合約書，不
      僅三者之契約格式、約定內容幾近相同，且公司地址竟均
      係臺北市○○區○○路二百二十六號，此實與常理相違，
      再經本院依該公司之設立地址傳該公司之負責人到庭說明
      ，又遭送達機關以「遷移新址不明」為由退回傳票，有本
      院送達證書及郵務送達公文封等在卷可佐，另依證人王炳
      煌所述，該日煌公司已因週轉不靈而結束營業，是亦無從
      傳喚實際負責人到庭以究明實情，故本件違規行為是否確
      係異議人所為，依現存證據實不足以證明之。
    (三)綜上，異議人上開辯解，尚非無據，此外亦查無其他積極
      證據足認本件違規行為確係異議人所為，原處分機關未予
      詳查，遽予裁罰，尚有未洽，自應由本院將原處分撤銷，
      並為異議人不罰之諭知。
五、據上論斷，應依道路交通案件處理辦法第二十條前段，裁定
    如主文。
中　　華　　民　　國　九十四　　年　　五　　月　十六　日
                      交通法庭　法　官   吳為平
以上正本證明與原本無異。
如不服本裁定，應於裁定送達後五日內向本院提出抗告狀。
          　　　　　　　　　　　書記官　 賴朱梅
中　　華　　民　　國　九十四　  年　　五　　月　十七　日
